【裁判字號】    89,上更(一),1239
【裁判日期】    900713
【裁判案由】    行賄等
【裁判全文】
臺灣高等法院刑事判決                      八十九年度上更(一)字第一二三九號
    上  訴  人  臺灣臺北地方法院檢察署檢察官
    被      告  丁○○
右上訴人因被告行賄等案件，不服臺灣臺北地方法院八十七年度訴字第一０四一號，
中華民國八十七年十二月二十九日第一審判決（起訴案號：臺灣臺北地方法院檢察署
八十七年度偵字第三三八八號、第八八六一號、第一０五二一號、第一二四五八號）
提起上訴，經判決後，由最高法院發回更審，本院判決如左：
    主  文
原判決關於丁○○部分撤銷。
丁○○無罪。
    理  由
一、公訴意旨略以：周錦園（另經海軍總司令部判處有期徒刑六年六月，褫奪公權三
    年，聲請覆判經國防部判決駁回確定）為海軍第一軍區司令部公共工程處（下稱
    公工處）上校處長，林志鵬（另經海軍總司令部判處有期徒刑六年，褫奪公權二
    年，聲請覆判經國防部判決駁回確定）係公工處少校工程官，主管海軍第一軍區
    所屬有關國防工程之設計、發包及監督等業務。甲○○（已經第一審法院判處有
    期徒刑一年五月，褫奪公權二年確定）為太晟工程有限公司（下稱太晟公司，已
    經第一審法院判處應執行罰金新臺幣二十六萬元確定）負責人及南寧工程有限公
    司（下稱南寧公司，已經第一審法院判處應執行罰金新臺幣二十六萬元確定）之
    實際負責人，登記負責人為甲○○之父王雲，丙○○（已經本院判處有期徒刑一
    年四月，褫奪公權二年，上訴後，經最高法院判決駁回上訴確定）為煒瑞營造工
    程有限公司（下稱煒瑞公司）負責人，丁○○為煒瑞公司股東，黃樹根為銓通企
    業有限公司（下稱銓通公司）負責人。民國八十六年八月中旬，丙○○至公工處
    辦公室會晤周錦園，表示有意承攬海軍第二代艦岸勤設施之「各港碼頭浮式碰墊
    整建工程」（下稱浮碰工程）及「左營登陸碼頭碰墊整修工程」（下稱固碰工程
    ），周錦園當場表示可以協助其得標，並指示前開二項工程的承辦工程官林志鵬
    與丙○○配合，林志鵬亦當場允諾。嗣於八十六年八月底、九月初某日，丙○○
    偕同丁○○至台北市○○○路南寧公司找甲○○，表示近日海軍將有港口碰墊工
    程進行，擬標下「浮碰工程」及「固碰工程」，甲○○並出示南寧公司之執照予
    丙○○，以確認該公司具備「碰墊設計、安裝及進口」之營業項目。林志鵬為配
    合丙○○、甲○○之圍標，應丙○○的要求，將浮碰工程的投標廠商資格限定在
    公司營業項目須有「碰墊設計、安裝、進口業務」，固碰工程亦依其要求將「進
    口業務」一項刪去，以「碰墊設計、安裝」等營業項目作為投標廠商資格之限制
    。八十六年九月初（約一、二日）甲○○南下高雄與丙○○會晤，討論有關浮碰
    工程投標事宜，並基於共同圍標之概括犯意，約定標得工程後，由太晟公司負責
    材料及監工，煒瑞公司負責施工，所有成本（含購料、行賄款項及交際打點等）
    共同提列均攤，利潤雙方平分。丙○○並告知甲○○，其由林志鵬處所得之消息
    ，該案領標期限會訂得很短促，要注意該工程的公告，浮式碰墊材料規格為２‧
    ○ψ（直徑２‧○公尺）。甲○○為配合圍標，隨即以前述之規格接洽代理日本
    ＳＨＩＢＡＴＡ浮碰的井強實業有限公司（下稱井強公司），委請不知情之該公
    司負責人郭傳薰按前述規格進貨。甲○○等人為能順利標得工程，推由丙○○出
    面，於八十六年九月二十七日與原從事於服飾及體育用品買賣之晶壁實業股份有
    限公司（下稱晶璧公司，已經第一審判處應執行罰金新臺幣二十六萬元確定）負
    責人唐惠嫺（已經第一審法院判處拘役五十日，如易科罰金以三百元折算一日確
    定）接洽，由唐女委託不知情之會計人員尤素雲，申請辦理變更公司營業項目，
    增加「港灣橡膠碰墊」一項。浮碰工程領標後，周錦園、林志鵬基於共同違背職
    務之概括犯意，將投標廠商名單及浮碰工程核定預算資料交給丙○○，俾便丙○○等人圍標。浮碰工程開標前數日，丙○○告知甲○○海軍內部關於浮碰工程之
    預算核定為新台幣（下同）四千六百九十七萬七千九百三十七元，使甲○○得據
    以核估最有利之投標價格參與圍標，並議定由丙○○借牌投標之翰維工程企業有
    限公司（下稱翰維公司，已經第一審法院判處應執行罰金新臺幣二十六萬元確定
    ）以四千九百九十八萬元之價格參與投標，以利太晟公司得標，標得工程後由南
    寧、太晟公司負責浮碰材料及監工，煒瑞公司現場實際施作，所有成本共同提列
    均攤，利潤各分百分之五十。丙○○復於八十六年十月八日與原從事室內裝潢、
    庭園綠化及消防工程等業務之銓通公司負責人黃樹根聯絡，基於共同圍標之犯意
    聯絡，由黃樹根委託不知情之黃夢華會計師，先辦理變更公司營業項目，增列「
    船舶碰墊、機械之設計、安裝」等業務，因高雄市政府於八十六年十月十八日始
    核准變更，致銓通公司未及參與海軍浮碰工程之圍標。八十六年十月十三日浮碰
    工程開標當日，在丙○○等人的安排及承辦軍官的包庇下，僅太晟公司、南寧公
    司、翰維公司及晶璧公司參與投標，周錦園、林志鵬基於同前違背職務之概括犯
    意，明知太晟、南寧、翰維、晶璧四家公司已事前謀議圍標，應予廢標舉發，仍
    違背職務逕行決標，由太晟公司以減價一次低於底標之四千三百九十六萬元的價
    格得標，並由同為競標廠商的翰維公司及晶璧公司擔任保證人。使被告及甲○○
    、丙○○能順利圍標該工程。而海軍固碰工程開標前，周錦園及林志鵬復基於共
    同違背職務之概括犯意，將屬於業務機密的「固碰工程」領標廠商及固碰工程資
    料提供予丙○○，丙○○隨即告知甲○○由周錦園、林志鵬處得知之訊息，固碰
    工程預算核定為一千九百三十二萬元，使甲○○得據為核估最有利之投標價格參
    與圍標。八十六年十月二十一日固碰工程開標當日，丙○○等人為掩人耳目，除
    由上述太晟、南寧、翰維、晶璧四家公司參與投標外，另加入銓通公司，並由不
    知情之鄭振平（業經檢察官處分不起訴）代表銓通公司參與圍標。當時除前述五
    家投標廠商外，尚有自行參閱公報得知是項工程招標之盟展海事工程有限公司（
    下稱展盟公司）及健德膠業有限公司（下稱健德公司）參與投標，現場主持開標
    之周錦園認該二公司營業項目不符，而未能參與競標，另太晟公司亦因標單使用
    影本不符規定未能參與競標。周錦園、林志鵬又基於共同違背職務之概括犯意，
    明知有圍標情事，仍包庇未予舉發逕行決標，最後由南寧公司以一千六百二十萬
    元得標，並由同為競標廠商之晶璧公司及太晟公司擔任保證人。丙○○、甲○○
    及被告於八十六年十月十三日浮碰工程得標後，在高雄煒瑞公司內商議，以「設
    計費」的名義登帳，致送周錦園及林志鵬賄款共一百萬元，約定成本對半支付，
    由丙○○負責致送，丙○○乃於八十六年十月二十三日或二十四日，將賄款一百
    萬元送至公工處辦公室交予周錦園收受，周錦園自留七十萬元後，其餘三十萬元
    則轉交林志鵬收受。八十六年十月二十一日固碰工程開標後，甲○○、丙○○及
    被告復在煒瑞公司商議，議定行賄金額五十萬元，並以相同方式分攤、登帳，丙○○乃於同年十月二十九日，在公工處辦公室將賄款五十萬元交付周錦園收受，
    周錦園自留四十萬元後，剩餘十萬元轉交林志鵬收受。復於八十六年十二月下旬
    ，被告及甲○○、丙○○，招待周錦園赴日本及澳門旅遊，所需來回機票、食宿
    等費用計約三十二萬元，均由被告及甲○○等人支付。丙○○再於八十七年一月
    二十二日，以設計費名義登帳，補送林志鵬賄款七十萬元，以彌平周、林二人賄
    款金額之差距，嗣經法務部調查局北部地區機動工作組（下稱北機組）循線查獲
    ，因認被告丁○○牽連犯貪污治罪條例第十一條第二項對於違背職務之行為交付
    賄賂及公平交易法第三十五條等罪嫌。
二、經查：
  (一)有關行賄而違反貪污治罪條例部分：
  １按犯罪事實應依證據認定之，無證據不得推定其犯罪事實，刑事訴訟法第一百五
    十四條定有明文；又不能證明被告犯罪者，應諭知無罪之判決，同法第三百零一
    條第一項復有明定。訊據被告丁○○堅決否認有何行賄犯行，辯稱其在煒瑞公司
    負責工務，與翰維公司沒有任何關係，對於行賄之事完全不知情等語。而公訴人
    則以：右揭事實，業經共同被告甲○○供承綦詳，並經證人周錦園、林志鵬證
    述屬實，復有世華聯合商業銀行0000000000號帳戶及煒瑞公司帳冊可
    資佐證；共同被告甲○○在北機組供稱：「浮碰工程部分，由煒瑞公司丁○○
    等負責實際施工，太晟公司負責購買浮碰材料及派遣現場監工，工程價款之分配
    則是施工成本雙方各負擔一半，扣除成本後之利潤亦是雙方各分得一半。固碰工
    程部分，則由銓通公司承包現場施工，統包價格約一百八十萬元，扣除一百六十
    一萬元其他由煒瑞公司負責處理之管銷成本（如印花稅、設計費（即賄款）等也
    是煒瑞、南寧各負擔一半），所得利潤亦是煒瑞、南寧公司各分一半」、「浮碰
    工程，本公司分三次付給煒瑞公司，八十七年一月十九日第一次支付六百三十一
    萬六千五百五十元，八十七年一月二十三日，第二次支付五百萬元，八十七年二
    月二十五日第三次支付二百三十四萬元，合計已收到海軍前三期工程款二千九百
    六十二萬零五百零一元，轉付給煒瑞公司一千三百六十五萬六千五百五十元，以
    支付煒瑞公司實際施工及設計費（賄款）的開銷」等語（見偵三三八八號卷二第
    一八四頁背面、第一八五頁），被告及證人乙○○在北機組供稱：「煒瑞與翰維
    實際上是同一家公司，翰維負責人杜震龍只是掛名，渠兄杜震威負責我們公司內
    工程的現場施作，也是翰維公司股東，故我們是視業務的性質決定以何家公司名
    義出面承攬或投標，例如營造標就以煒瑞營造公司名義參與，材料標或工程標就
    用翰維工程公司出面，實際業務係由我與乙○○以個案劃分，分別負責推動，丙○○則負責處理其他一般事務及雜務，分包海軍各港浮碰工程由我負責，我在海
    軍一軍區營區內承作其他工程時，透過和海軍內人員聊天而得知將有碰墊工程要
    招標，我為預作投標準備，才辦理翰維公司增加『港灣橡膠碰墊』之營業項目」
    （被告部分，見偵八八六一號卷第四九頁）、「煒瑞公司登記負責人為丙○○，
    實際公司之業務則由我和丁○○處理，共有五個股東，丙○○、丁○○、乙○○
    、周瑞明、尤姓男子等五人，其中周瑞明係我胞姊（掛名股東），尤姓男子亦係
    掛名股東，前二項碰墊工程施作係由丁○○在處理，翰維公司登記負責人為杜震
    龍，惟實際上亦是由丁○○與我在處理相關業務」（乙○○部分，見偵一○五二
    一號卷第六頁背面、第七頁），如若不虛，則被告身為煒瑞公司股東兼業務負責
    人，前開浮碰及固碰工程又係被告負責施作，其對關係本件工程之成本支出（即
    賄款支出），何以未能參與決策﹖再丙○○對於周錦園、林志鵬違背職務之行為
    所交付之賄賂，現金部分即高達二百二十萬元，而南寧公司承攬前開工程，依甲○○預估其獲利不過五百九十萬元左右（見偵三三八八號卷二第一八四頁背面、
    第一八五頁），則行賄賄款之半數既由煒瑞公司負擔，丙○○交付賄賂之行為，
    是否須經負責公司業務之被告同意？再甲○○、丙○○行賄周錦園、林志鵬之
    一百萬元，為免他日遭人發現，其中十萬元係由被告自世華聯合商業銀行新興分
    行000000000000號帳戶連續以金融卡跨行提領十萬元現金湊足，有
    被告前開銀行帳戶之對帳資料可稽；另甲○○、丙○○、被告於「浮碰」、「
    固碰」工程開標後，為答謝周錦園而招待其赴日本、澳門等地觀光，足見被告對
    行賄一事知之甚詳，為其論據。
  ２經查負責行賄之被告丙○○供稱：送錢給海軍人員之事，是其與甲○○商量的（
    見原審卷第一五二頁正面）；同案被告甲○○於北部機動組調查及原審調查時亦
    稱：行賄部分丁○○可能沒有參與，因丁○○是陸軍出身，跟海軍並無淵源（見
    八十七年度偵字第三三八八號偵查卷（二）第一七五頁反面），其在煒瑞公司與
    丙○○晤面，商議賄款時，丁○○並不在場（見八十七年度偵字第三三八八號偵
    查卷（二）第二０八頁正面），送錢之事是其與丙○○二人商量的，丁○○未參
    與（見原審卷第一一三頁正面），送錢給軍方人員之事是其與丙○○決定的（見
    原審第一五二頁反面），互核被告丙○○、甲○○二人之供詞一致。則甲○○雖
    曾供述南下找丙○○及丁○○（見八十七年度偵字第三三八八號偵查卷（二）第
    一八三頁），但實際見到並談論的對象是丙○○，行賄之事亦是由其二人商議。
    另證人即原海軍第一軍區司令部公共工程處處長周錦園於法務部調查局北區機動
    組調查時證稱：「浮碰工程開標後約一週左右，丙○○到公工處來找我，表示這
    個工程有賺錢，為特別感謝處長幫忙，要致送我七十萬元，林志鵬三十萬元也託
    我轉交，．．．，另固碰工程開標後約一週，金某再攜來用牛皮紙袋包妥的五十
    萬元到公工處給我，請我代分給林志鵬，．．．」等語（見八十七年度偵字第八
    八六一號卷第二三六頁反面、第二三七頁正面），其於海軍總司令部軍事檢察官
    偵查中仍供稱：因為我們協助丙○○圍標到工程，丙○○為感謝我們，所以我們
    即接受他的會款等語（見前開偵查卷第二０八頁正面），證人即原海軍一軍區工
    程官林志鵬於北機組調查時否認收受廠商任何好處（見前開偵查卷第一三三頁反
    面），於海軍總司令部軍事檢察官偵查中則供稱：「八十六年八月間，丙○○到
    處長辦公室，．．．，處長告訴我丙○○做浮固碰工程，要我好好配合他，我當
    場就答應他，細節方面，後來丙○○有來找我」等語（見前開偵查卷第二一一頁
    反面），足見證人周錦園、林志鵬均未供稱被告丁○○有參與行賄之事。
  ３關於公訴人指及甲○○、丙○○行賄周錦園、林志鵬之一百萬元，為免他日為人
    發現，其中十萬元係由被告丁○○自世華銀行新興分行00000000000
    0帳戶連續以金融卡跨行提領，另九十萬元則自翰維公司臺灣銀行帳戶提領一事
    。訊之被告丙○○稱煒瑞公司於八十六年七月十四日開始辦公，但營利事業執照
    於十月才下來，起初公司沒有戶頭，就向丁○○借世華銀行的戶頭來使用，公司
    的零用金由該戶頭支領，存摺及印章都交由會計戊○○使用，會計經其同意便可
    領款。又翰維公司於八十六年九月十八日辦理變更營業項目也是其為了借牌投標
    去辦理的；另翰維公司臺灣銀行000000000000號活期存款存摺是其
    為了此次工程去開戶使用的，因為海軍規定台銀聯勤收支組打押標金一定要先繳
    給臺灣銀行，此帳戶與翰維公司沒有關係（見本院八十八年度上訴字第六一七號
    卷二第一四二頁、第一四三頁）。翰維公司負責人杜震威為其同學，翰維與煒瑞
    在同一地址辦公，翰維的牌其有在使用（見原審卷第六十六頁反面、第一五二頁
    正面），丁○○在煒瑞公司擔任工務工作（見原審卷第一五二頁正面）等語。經
    質諸證人即煒瑞公司出納戊○○稱：丁○○在煒瑞公司是負責工務，丁○○世華
    銀行的帳戶是煒瑞公司在用，領出的十萬元是丙○○要其去領，領了以後交給丙○○等情（見本院前審前開卷一第八九頁正面）。證人即翰維公司實際負責人杜
    震威稱：其與丙○○是同學，將翰維公司遷與煒瑞同址，有些項目互相幫忙，丁○○是工務，誰認識的客戶誰就去接，對於丁○○世華銀行的戶頭其並不清楚，
    丁○○接何案子來做其也不過問，只要借牌的稅金有留給翰維即可，其他的一概
    不過問。翰維公司臺灣銀行的戶頭是便於丙○○標工程使用，翰維公司營業項目
    變更，是經丙○○告知以後便讓丙○○去辦的（見本院前審前開卷二第一一六頁
    至第一一八頁）。證人即煒瑞公司股東乙○○證稱：丁○○並沒有在翰維工作，
    是煒瑞的工務，煒瑞實際負責人是丙○○，煒瑞公司有段時間用丁○○名義開戶
    等情（見本院前審前開卷二第一一九頁、第一二０頁）。而煒瑞公司之設立登記
    日期為八十六年八月二十九日，營利事業核准設立日期為八十六年十月七日，亦
    有該公司事業登記資料及公司設立登記事項卡可稽（見原審卷第一一九頁、第一
    二０頁）。可知上述被告丁○○世華銀行存摺及向翰維公司借牌投標之事，均由
    丙○○處理。又經核閱卷附之世華銀行新興分行000000000000帳號
    存款對帳單（存於外放證物袋內），該帳戶存款皆係由00000000000
    號帳戶轉入，而經本院向世華聯合商業銀行查詢該00000000000帳戶
    為何人開立，經該行於九十年四月二十四日九十世新字第二三號函覆戶名為丙○○，有該函文暨明細在卷可按（見本院卷第三九頁至第四九頁），參以證人戊○○於本院調查時證稱：「（00000000000帳戶是屬於公司或者是個人
    使用？）是丙○○個人名義（使用）」等語，而由丙○○帳戶中之金錢一再轉帳
    現金至被告開立之前述帳戶內，適足以證明被告丙○○、證人戊○○稱，該轉帳
    戶金額究係煒瑞公司之收入，被告並未使用等語，應與事實相符。又被告雖為煒
    瑞公司股東，但一來煒瑞公司慣例向來係各股東各自承接案件，他股東本無從干
    預，二來本件「固碰」、「浮碰」工程軍方承辦主管周錦園隸屬海軍，與共同被
    告丙○○曾於八十四年間在海軍總部一軍區公工處同事，當時周錦園係丙○○之
    直屬長官，而被告與周錦園則並不相識，則共同被告丙○○稱：本案係由伊承接
    ，丁○○負責工務等情，應堪採信。本件工程既非被告所承接，則就該案公司經
    費之支出，尤其是非法支出項目，被告應無法參與決策。況非法行賄，一般均在
    極為機密中進行，若其中又涉非法挪用公司資金而未登記入帳，豈有讓同為股東
    之被告知悉之理？又依前開對帳單之記載，被告名義開立之前揭帳戶於八十六年
    十月二十三日曾以提款卡連續提領五次，共提款十萬元，為該帳戶金錢既係丙○○匯入，而該帳戶又係供煒瑞公司及丙○○使用，則丙○○供稱提領之十萬元係
    公司買雜物支出之零用金（見原審卷一第八九頁），極有可能，雖該筆十萬元經
    戊○○到庭證稱：「好像」沒有登錄等語，猜測當時並未登入帳冊內，又該筆帳
    如未入公司帳，顯不需經過公司股東之同意，況被告僅係在該公司插乾股，對丙○○行賄之事更難置啄，更不需經其同意，實難以該十萬元自被告丁○○之帳戶
    提出，即認其亦有參與行賄之事。
  ４另證人乙○○於調查局時雖供稱翰維公司登記負責人為杜震龍，惟實際上亦是由
    丁○○與其在處理業務（見八十七年度偵字第一０五二一號偵查卷第七頁反面）
    ，然其供述與本件前述各情並不相符，且其於本院亦稱係在煒瑞上班，專門做煒
    瑞的工程，丁○○也是工務（見本院前審前開卷二第一二０頁），於本院調查時
    亦證稱：「所謂業務是指工程業務，而金錢是丙○○負責，丁○○只是乾股，他
    是公司名義上占百分之三十股份，因為跟丙○○都是同學，所以金讓張插乾股」
    、「（丙○○行賄）不需要（經過我及丁○○同意）等語（見本院卷第五二頁）
    。核與證人周錦園於本院前審調查時證稱：「（你以前在調查局稱：實際公司業
    務是我及丁○○處理？）所謂業務是指工程業務，而金錢是丙○○負責，丁○○
    只是乾股，他是公司名義上占百分之三十股份，因為跟丙○○都是同學，所以金
    讓張插乾股」等語（見本院前審卷二第五十二頁）相符。況其自承於八十六年十
    二月十五日始至煒瑞公司上班（見同上偵查卷第七頁、本院八十九年四月二十四
    日訊問筆錄），關於在其上班之前煒瑞及翰維公司情況所為證述，亦難遽採。再
    被告丁○○雖於調查局時供稱八十六年七、八月與友人合夥開設翰維公司，實際
    業務由其與乙○○以個案劃分，丙○○負責處理一般事務及雜務云云（見八十七
    年度偵字第八八六一號偵查卷第四十八、四十九頁），但上情與乙○○之供述亦
    不相符，且翰維公司於八十三年八月即已成立，被告丁○○並非該公司之股東，
    有翰維公司營利事業登記資料及登記事項卡在卷足憑（見原審卷第九十九、一０
    ０頁），可知被告丁○○上開自白與事實不符，自不足為據。
  ５有關赴日本及澳門旅遊以提供不正利益部分，被告丁○○堅稱不知是要招待周錦
    園提供不正利益，認為是自費，也有交旅費給甲○○。而出國是甲○○提議的，
    其在十一月與周錦園接洽公務時，固曾邀請周錦園同行，但是周錦園說錢要算清
    楚等語（見八十七年度偵字第八八六一號偵查卷第五十六頁反面）。經查出國乃
    甲○○提議，經甲○○供述八十六年十一月間，其至左營軍區，面邀周錦園去日
    本參訪，日後南下又邀丙○○同行，因郭傳薰對於日本較熟悉，其便委請郭傳薰
    安排行程。從日本回來後，因丙○○等人還想去澳門，所以又去澳門（見八十七
    年度偵字第三三八八號偵查卷（二）第三十九頁）；出發前丁○○有交付約定的
    團費四萬元，日本的食宿費用由其代墊，澳門的機票、食宿等均由其墊付等情甚
    明（見同上偵查卷第二二三頁反面）。周錦園則稱丁○○有邀其赴日本，但他有
    說必須自費（見八十七年度偵字第八八六一號偵查第一六四頁）。而郭傳薰稱去
    日本的機票是其代為購買，甲○○曾問其去日本約要多少錢，其答稱連機票一人
    約三萬五千元，甲○○便交付其十六萬五千元（見八十七年度偵字第一０五二一
    號偵查卷第八十三頁反面）。綜此並參酌本件前面關於被告丙○○提供不正利益
    部分之理由說明，足見出國旅遊為甲○○提議，大部分費用並由其支付，而丁○○交付之三萬元（與甲○○所言之四萬元雖有不同，但可能記憶誤差所致），參
    之郭傳薰所言之每人三萬五千元左右，被告丁○○之出資乃基本費用的數額，尚
    難以此認定其有出資提供不正利益。至於其曾面邀周錦園，亦未能證明其間提及
    旅遊招待，亦不得執此以謂即有提供不正利益。另被告丙○○雖曾於調查局供稱
    是丁○○安排去日本的，支出費用為何由甲○○公司統一支付，其不清楚云云（
    見八十七年度偵字第八八六一號偵查卷第五、六頁），核與以上甲○○等供述均
    不相同，且其於本院中稱是甲○○提議的（見本院前審卷二第一四四頁），而此
    亦涉及其本身刑事責任問題，初於調查局中推卸責任之供述自非可盡信。
  ６又證人戊○○於本院調查時翻異前詞，改稱：「拿了一張提款卡叫我去提，我分
    五次提，共提了十萬元，我不知道他們為何要提款，提了以後我就交給丁○○或
    丙○○之一，至於何人我忘記了，我是交給拿卡給我的人」、「如果有什麼支出
    ，他們會叫我記帳，例如交際費、雜支，實際明係他們不會說，可能他們討論完
    ，我忘記何人告訴我，好像是丁○○，因為他很會管你如何作帳，因為我照他的
    方式，他們一看就知道是何帳」、「（行賄的錢有無經過丁○○同意？）應該他
    們三人都有同意，因為公司是三人合開的，不可能只單單一個人或者二個人同意
    」、「他與乙○○都是負責公司的工程，丙○○是負責公司運作，他們三個人都
    是拿一樣的錢出來，他們應該會對會計的帳管的到」等語（見本院卷第七十三頁
    、第七十四頁、第七十五頁），其證詞或稱「好像」，或稱「應該」，均係臆測
    之詞，尚難憑此遽為不利被告之認定。
  ７此外，查無其他積極證據足認被告丁○○有參與行賄之行為或與同案被告甲○○
    、被告丙○○有何行賄之犯意聯絡，自應認被告丁○○尚不成立此部分之犯罪。
  (二)有關圍標而違反公平交易法部分：
    公訴意旨另以：被告參與圍標部分，尚違反公平交易法第十四條不得為聯合行為
    之規定，涉犯同法第三十五條罪嫌。按被告等於行為後，公平交易法已於八十八
    年二月三日修正公布，該法第卅五條規定「違反第十條、第十四條、第廿條第一
    項規定，經中央主管機關依第四十一條規定限期命其停止，改正其行為或採取必
    要更正措施，而逾期未停止，改正其行為或未採取必要更正措施或停止後再為相
    同或類似違反行為者，處行為人三年以下有期徒刑．．．」，亦即新法以「先行
    政，後司法」之處罰規定作為犯罪構成要件，與修正前行為人違反第十條、第十
    四條、第二十條第一項之規定即刑罰之規定不同。依刑法第二條第一項「行為後
    法律有變更者，適用裁判時之法律」之「從新從輕」原則，本件被告之行為既未
    經中央主管機關制止，顯與新法所指聯合行為應負罪責之構成要件不相當，自不
    得依該法之規定予以論罪科刑。
三、原審對被告丁○○行賄部分，依調查證據之結果，斟酌全辯論意旨，認犯罪不能
    證明，經核並無不合。公訴人就此部分上訴，以被告丁○○世華銀行的帳戶有提
    領十萬元，並與甲○○等一同出國，應成立行賄罪，尚無可採。另關於違反公平
    交易法部分雖未據於上訴書載明，惟按對於判決之一部上訴者，其有關係之部分
    ，視為亦已上訴，刑事訴訟法第三百四十八條第二項定有明文。又起訴事實中有
    一行為而觸犯數個罪名，或互有手段結果之關係者，雖其中某行為經諭知無罪或
    有罪，而當事人僅就其他之諭知有罪或無罪部分，提起上訴時，因審判不可分之
    關係，依刑事訴訟法第三百四十八條第二項之規定，其有關係之部分，視為亦已
    上訴，上訴審自應就全部起訴事實為適當之判決，有最高法院二十九年上字第三
    三八二號判例、四十八年度台上字第六七０號、八十一年度台上字第六二五五號
    判決可資參照。本件公訴人以方法結果之牽連關係提起公訴，就其中原審判處無
    罪之行賄部分提起上訴，應認就全部均已上訴，本院得予全部審究。公訴人就行
    賄部分之上訴雖無理由，但原判決未及審酌公平交易法已於判決後修正，尚有未
    合，自應由本院將其涉案全部均予撤銷改判，依法為無罪之判決。
據上論斷，應依刑事訴訟法第三百六十九條第一項前段、第三百六十四條、第三百零
一條第一項，判決如主文。
本案經檢察官曾忠己到庭執行職務。
中      華      民      國        九十    年        七    月      十三  日
                              臺灣高等法院刑事第六庭
                                  審判長法  官  高  明  哲
                                        法  官  王  麗  莉
                                        法  官  徐  培  元
右正本證明與原本無異。
檢察官如不服本判決應於收受送達後十日內向本院提出上訴書狀，其未敘述上訴之理
由者並得於提起上訴後十日內向本院補提理由書（均須按他造當事人之人數附繕本
                                        書記官  秦  仲  芳
中      華      民      國      九十     年    七     月      十三      日


司法院資訊處製作；財團法人民間司法改革基金會備份。
